【裁判字號】    94,訴,1533
【裁判日期】    950623
【裁判案由】    損害賠償
【裁判全文】
臺灣高雄地方法院民事判決              94年度訴字第1533號
原      告  己○○
訴訟代理人  庚○○
            徐文彬律師
被      告  戊○○
                      號
            丙○○○
兼  上一人  丁○○
訴訟代理人
上  三  人
訴訟代理人  焦文城律師
            施秉慧律師
共      同
複  代理人  劉倫仕律師
當事人間刑事附帶民事訴訟請求損害賠償事件，經本院刑事庭裁
定移送民事庭審理（94年度簡附民字第24號），本院於民國95年
6月9日言詞辯論終結，判決如下：
  主  文
被告戊○○應給付原告新台幣玖拾陸萬壹仟貳佰陸拾參元，及自
民國九十四年十月八日起至清償日止，按年息百分之五計算之利
息。
原告其餘之訴駁回。
訴訟費用由被告戊○○負擔二十分之七，餘由原告負擔。
本判決第一項於原告以新台幣參拾貳萬元為被告戊○○供擔保後
，得假執行；但被告戊○○如以新台幣玖拾陸萬壹仟貳佰陸拾參
元為原告預供擔保後，得免為假執行。
原告其餘假執行之聲請駁回。
  事實及理由
壹、程序方面：
一、按訴狀送達後，原告不得將原訴變更或追加他訴，但請求之
    基礎事實同一者，不在此限，民事訴訟法第255條第1項第2
    款定有明文；而所謂請求之基礎事實同一，係指變更或追加
    之訴與原訴之原因事實，有其社會事實上之共通性及關聯性
    ，而就原請求所主張之事實及證據資料，於變更或追加之訴
    得加以利用，且無害於他造當事人程序權之保障，俾符訴訟
    經濟者稱之，最高法院91年度台抗字第648號裁定意旨可資
    參照。本件原告起訴時，係主張被告戊○○過失不法傷害原
    告之身體，致原告受有損害等語（簡附民卷第1 至4 頁），
    嗣於本院準備程序中，追加戊○○之父母即丁○○、丙○○○為被告，主張戊○○為上開侵權行為時尚未成年，丁○○
    、丙○○○身為法定代理人，應就戊○○之行為負連帶賠償
    責任等情（本院卷第60頁），二者請求之原因事實有社會事
    實上之共通性及關聯性，且原告起訴時主張之事實及證據資
    料，於追加之訴得加以利用，並無礙於被告程序之保障，其
    追加之訴與原訴請求之基礎事實應屬同一，揆諸前開說明，
    自應准之。丁○○與丙○○○辯稱訴之追加不合法云云，尚
    嫌無據。
二、次按訴狀送達後，原告不得將原訴變更或追加他訴，但擴張
    或減縮應受判決事項之聲明者，不在此限，民事訴訟法第25
    5 條第1 項第3 款定有明文。本件原告起訴時請求之金額為
    新台幣（下同）2,500,000 元（簡附民卷第2 頁），嗣於本
    院言詞辯論程序中，變更為請求給付2,681,847 元，及自民
    國94年10月8 日起至清償日止，按年息5%計算之利息（本院
    卷第217 頁），係屬擴張應受判決事項之聲明，核與上述規
    定相符，應予准許。
壹、實體方面：
一、原告主張：被告戊○○於92年12月1 日起，在址設高雄市左
    營區○○○路521 號之時尚人文餐飲有限公司（下稱時尚餐
    廳）擔任外場服務生工作。適伊於93年3 月14日下午1 時許
    ，與訴外人余青霞至時尚餐廳點用火鍋，食用過程中因加熱
    火鍋之酒精膏幾用罄，伊與余青霞要求戊○○續加酒精膏，
    詎戊○○竟因店內事務繁忙，疏未注意酒精膏中火苗尚未完
    全熄滅，即貿然在余青霞面前續添加酒精膏，致火苗迅即竄
    燒，並引起氣爆，造成部分酒精膏噴向伊身體及頭髮而引發
    火苗燃燒，致伊因此受有臉部、頸部、軀幹及右上肢皮膚2
    至3 度燒傷佔體表面積13% 之傷害。戊○○前開過失傷害之
    侵權行為，致伊受有支出醫藥費106,127 元、留學代辦費6,
    000 元、工作薪資606,000 元之損失，且伊經此燒傷後容貌
    受損，進行整形需花費1,240,000 元，並受有精神上痛苦，
    戊○○自應負賠償之責；又戊○○係73年6 月3 日生，於上
    述行為時尚未成年，丁○○與丙○○○身為戊○○之父母，
    對於戊○○之監督有疏失，始造成本件事故，依法亦應與戊○○負連帶賠償責任，爰依侵權行為之法律關係提起本訴，
    請求被告連帶賠償上開損害及精神慰撫金723,720 元等語。
    並聲明求為判決：被告應連帶給付原告2,681,847 元，及均
    自94年10月8 日起至清償日止，按年息5%計算之利息，並願
    供擔保，請准宣告假執行。
二、被告則以：伊等固不否認被告戊○○上開過失傷害原告之事
    實，然原告所受之傷勢並不影響其工作能力，且其原預定於
    93年3 月底出國留學，於事發前應已離職，並無受有薪水損
    失，又原告請求之整形費及精神慰撫金過高，請求酌減；另
    被告丁○○與丙○○○雖為戊○○之父母，惟此事故之發生
    並非因丁○○與丙○○○監督有疏失所致，故其等無庸與戊○○連帶負責；再者，本件事故發生後，戊○○已給付原告
    40,000元慰問金，而時尚餐廳並賠償原告1,000,000 元，上
    開金額應予扣除等語置辯。並均聲明：駁回原告之訴，如受
    不利判決，願供擔保請准宣告免為假執行。
三、原告主張被告戊○○有前開過失傷害之侵權行為，已據援引
    本院94年度簡上字第529 號刑事判決為證；而戊○○本件業
    務過失致重傷害之犯罪行為，亦經前開刑事判決判處有期徒
    刑5 月確定，此經本院依職權調閱該刑事案卷全卷查核屬實
    ，且為被告所不爭執，自堪信為真實。惟被告另以前詞置辯
    ，是本件爭點厥為：(一)被告丁○○、丙○○○應否與戊○○
    負連帶賠償責任？(二)原告得請求賠償之金額若干？
四、被告丁○○、丙○○○應否與被告戊○○負連帶賠償責任？
    按無行為能力人或限制行為能力人，不法侵害他人之權利者
    ，以行為時有識別能力為限，與其法定代理人連帶負損害賠
    償責任。行為時無識別能力者，由其法定代理人負損害賠償
    責任。前項情形，法定代理人如其監督並未疏懈，或縱加以
    相當之監督，而仍不免發生損害者，不負賠償責任，民法第
    187 條第1 、2 項定有明文。本件原告主張被告戊○○過失
    傷害伊時尚未成年，被告丁○○與丙○○○身為戊○○之父
    母，應與戊○○負連帶賠償之責云云，惟為丁○○與丙○○○所否認，辯稱其等對戊○○之監督並無疏失，且本件縱加
    以相當之監督，亦不免發生損害等語，並舉證人即時尚餐廳
    負責人葉森豪之證述為證。經查，丁○○、丙○○○就其等
    之監督並無疏失乙節，援引證人葉森豪於上開刑案警詢之證
    詞為證，而戊○○於職前已受有相當之訓練，且事發時時尚
    餐廳之相關主管人員亦皆在場各節，業經證人葉森豪於警詢
    中證述明確（詳本院卷第165 頁警詢筆錄），足認丁○○、
    丙○○○就戊○○選擇工作之監督尚無疏失；又戊○○於行
    為時已年滿19歲，其在時尚餐廳擔任外場服務生，受該餐廳
    負責人指示從事為客人服務之工作，依其當時年齡觀之，應
    無不能勝任之情事；且戊○○於上班時間，關於其工作之事
    項，係受時尚餐廳之指揮監督，丁○○與丙○○○雖係戊○○之法定代理人，惟戊○○一旦進入職場工作，即應聽從其
    僱用人時尚餐廳之指揮監督，從而丁○○與丙○○○於戊○○工作之期間內，就其工作上之事項，應無監督之可能，縱
    其等加以相當之監督，仍無法避免戊○○因工作上疏失造成
    原告之傷害，是本件原告損害之發生，與丁○○與丙○○○
    是否監督鬆懈無因果關係，原告就前述事故，請求丁○○與
    丙○○○負連帶賠償之責為無理由。
五、原告得請求賠償之金額若干？
    按因故意或過失不法侵害他人之權利者，負損害賠償責任，
    不法侵害他人之身體或健康者，對於被害人因此喪失或減少
    勞動能力或增加生活上之需要時，應負損害賠償責任；不法
    侵害他人之健康者，被害人雖非財產上之損害，亦得請求賠
    償相當之金額，此觀民法第184 條第1 項前段、第193 條第
    1 項、第195 條第1 項之規定自明。查被告戊○○過失不法
    侵害原告之權利，既如前述，依法自應負賠償責任。茲就原
    告請求賠償之各項金額是否准許，分述如後：
  (一)醫藥費部分：
    本件原告於93年3 月14日遭被告戊○○不慎燒傷後，受有臉
    部、頸部、軀幹及右上肢2 度至3 度燒傷佔體表面積13% 之
    傷害，先至高雄醫學大學附設中和紀念醫院接受急救，再轉
    診至國軍左營總醫院住院治療，共支出醫藥費106,127 元之
    事實，業據原告提出診斷證明書、統一發票、估價單、醫療
    費用收據等件為證（本院卷第24頁、第67至72頁），經核上
    開費用之支出與本件事故發生有因果關係，且均屬必要，並
    為被告所不爭執（本院卷第218 頁），原告請求賠償為有理
    由。
  (二)留學代辦費部分：
    原告主張其原預計於93年3 月底出發至日本留學，委託青山
    外語機構辦理相關事宜，支出留學代辦費6,000 元，後因本
    件事故發生無法如期成行，受有上開費用損失乙情，業據提
    出日本北九州市立大學入學許可證、領取證、在留資格認定
    證明書各1 份為證（本院卷第23、74、75頁），被告對此復
    不爭執（本院卷第203頁），原告自得請求被告給付。
  (三)整形費部分：
    原告於事發後之95年 2月16日，至財團法人長庚紀念醫院高
    雄分院接受鑑定，經該院醫師鑑定結果，認為原告身體有多
    處傷疤，包括臉、頸、肩、上前胸、右上肢等處，其中有部
    分增生性疤痕散佈各處，其距受傷日已近2 年，部分增生性
    肥厚疤痕仍存在，可能需切除或其他重建手術，費用粗估約
    500,000 元，但其餘疤痕保護措施則難以估計乙情，有該院
    95年3 月20日（95）長庚院高字第5316790 號函存卷可憑（
    本院卷第187 頁），本院斟酌原告身為年輕女性，容貌對其
    而言至關重要，其因此事故受有臉部及身體多處灼傷之傷害
    ，迄今仍遺存傷疤，為重回正常生活，整形手術乃有必要，
    且除基本手術費用外，尚需為其他疤痕保護措施，故認原告
    得請求之整形費以750,000 元為適當，逾此範圍之請求尚屬
    無據。
  (四)工作損失部分：
  1.原告主張其因本件事故受有嚴重燒傷，1 年無法上班，薪資
    損失606,000 元等語，惟為被告所否認。經查，本件原告於
    事發前日間在上智補習班任教，夜間至真豹餐廳兼差擔任會
    計乙情，業據證人即上智補習班主任乙○○到庭證述：原告
    於91年起至93年3 月間，在補習班擔任導師，負責招生、點
    名、收費、批改作業及監督學生考試等工作，每月收入約3
    萬元左右，原告領取之薪資是底薪加獎金，獎金以學費收入
    3%計算，補習班只有針對底薪部分開立扣繳憑單，底薪很低
    ，原告主要收入來源是靠獎金等語（本院卷第105 至107 頁
    、第65頁），及證人即真豹餐廳負責人之女甲○○結證稱：
    原告於93年1 月7 日至同年3 月13日止，在真豹餐廳內擔任
    會計，1 至3 月之收入分別為11,103元、27,175元、6,256
    元，我們沒有開立扣繳憑單給原告等情明確（本院卷第179
    頁），並有上智補習班薪資證明、真豹餐廳職務證明書及打
    卡紀錄存卷可參（本院卷第25、26、183 頁），堪信為真實
    ；又原告受此傷害後，於93年3 月14日至同年4 月23日至國
    軍左營總醫院燒傷病房住院治療，住院期間接受擴創及植皮
    手術，出院後仍需穿戴彈性衣，期間約1 至2 年乙情，有該
    院94年11月1 日醫和字第0940002514號函在卷足據（本院卷
    第95頁），本院衡諸燒傷病患於穿戴彈性衣期間應無法正常
    上班工作，認原告主張其受有1 年不能工作之損失等語，應
    足採信。
  2.次以，觀諸前揭證人乙○○、甲○○所述，可知原告每月收
    入並不固定，是以原告每月所受之薪資損失，應以實際支薪
    之平均值為依據，而經本院計算結果，原告於上智補習班平
    均每月薪資為30,083元（計算式：29,605+33,685+ 29,405
    +28,605+29,605+31,205+32,235+31,405+33,205+30,405+30
    ,605+30,605+34,265+30,215+16,200=451,250 ，451,250÷
    15=30,083 ，元以下四捨五入），真豹餐廳則為14,845元（
    計算式：11,103+27,175+6,256=44,534，44,534÷3=14,845
    ，元以下四捨五入），故原告所受1 年之薪資損失應為539,
    136 元（計算式：30,083+14,845=44,928，44,928×12=539
    ,136）。被告雖辯稱原告之收入應以其申報之綜合所得稅所
    得明細為據云云，惟查原告確有在上智補習班及真豹餐廳任
    職並支領薪資，而上智補習班於申報原告薪資時，僅以底薪
    為準，未將獎金計算在內，至於真豹餐廳則完全未申報原告
    薪資所得乙節，俱如前述，是以原告工作之單位有無誠實報
    稅，係上開單位如何處理稅務之問題，與原告實際上有無在
    上開單位任職，及支領之薪資多寡並無直接關聯性，被告上
    開辯解不足採信。
  3.被告另辯稱原告於事發前已辦妥付日留學手續，應無繼續工
    作之計劃，其離職乃必然之事，與戊○○過失傷害行為無涉
    ，且原告所受傷勢僅為皮膚燒傷，並不影響其工作能力，故
    原告並無薪資損失云云。然查，原告雖有出國進修之計劃，
    惟此僅係原告之人生規劃，若因故不能出國時，依常理當然
    會繼續工作，且原告受傷時尚未離職，此經證人乙○○、甲○○證述明確（詳本院卷第108 、179 頁），卻因受傷無法
    繼續工作，其當然受有工作損失；又原告事發前擔任之工作
    為補習班導師及餐廳會計，上開工作屬服務業之性質，均需
    與人群接觸，而本件事故致其臉部及身體受有2 至3 度燒傷
    ，雖經住院治療，出院後仍需穿戴彈性衣乙情，業如前述，
    縱原告實際工作能力並未因燒傷而受影響，惟於臉部穿戴彈
    性衣即易引起他人異樣眼光，雇主為顧及補習班及餐廳之營
    運，當不致繼續僱用原告作為導師或會計，是以原告確實因
    此燒傷無法工作甚明，被告前揭辯解殊無可採。從而，原告
    請求被告賠償工作損失539,136 元，為有理由，逾此範圍之
    請求尚屬無據，應予駁回。
  (五)精神慰撫金部分：
    按精神慰撫金之酌定，除原告所受之傷害程度外，尚應審酌
    兩造之身份地位、學識經歷、財產狀況、痛苦程度等節以定
    之。查原告現在日本就讀大學，名下無不動產或車輛，91、
    92、93年度綜合所得分別為11萬餘元、9 萬餘元、1 萬餘元
    ；被告戊○○現就讀私立輔英科技大學，目前未就業，名下
    並無不動產或車輛，91、92、93年度綜合所得為7 萬餘元、
    0 元、12萬餘元等情，業據兩造分別陳明在卷（見本院卷第
    32、45、146 頁），並有稅務電子閘門財產所得調件明細表
    附卷可稽（本院卷第8 至18頁），本院復斟酌原告遭戊○○
    不慎燒傷後，受傷部分佔體表面積13% ，傷勢嚴重，其遭灼
    傷部位之皮膚緊繃抽搐，日夜均需忍受疼痛，又需穿戴彈性
    衣，悶熱不適，且原告於事發時年僅24歲，正值花樣年華，
    受此傷害後臉部及身體遺有增生性疤痕，該疤痕會永久存在
    ，以現有美容科技無法完全消除，而外觀容貌具有表彰自我
    建立形象之機能，原告經此事故容貌改變，致對外均需以口
    罩遮掩，對其交友及婚姻影響甚鉅，精神上所受痛苦十分重
    大等具體情狀，認原告主張之精神慰撫金應以600,000 元為
    適當，餘此範圍之請求尚屬無據。
  (六)據上，原告得請求被告戊○○賠償之數額為2,001,263 元（
    計算式：106,127 ＋6,000 ＋750,000 ＋539,136 ＋600,00
    0 ＝2,001,263） 。
六、按因連帶債務人中之一人為清償、代物清償、提存、抵銷或
    混同而債務消滅者，他債務人亦同免其責任；又債權人向連
    帶債務人中之一人免除債務，而無消滅全部債務之意思表示
    者，除該債務人應分擔之部分外，他債務人仍不免其責任，
    民法第274 條、第276 條第1 項分別定有明文。本件事故發
    生後，被告戊○○之僱用人時尚餐廳本應與戊○○負連帶賠
    償之責，惟時尚餐廳已先於93年6 月21日與原告達成和解賠
    償1,000,000 元，原告並與時尚餐廳約定不追究時尚餐廳之
    民刑事責任，但雙方約明此約定之效力不及於戊○○乙情，
    有和解書附於上開刑案卷中（93年度他字第38489 號）可參
    ，是原告並未免除戊○○之賠償責任甚明，戊○○對原告仍
    應負給付之責，然時尚餐廳就連帶債務既已清償1,000,000
    元，則戊○○在上開清償範圍內亦同免其責任。又原告自認
    於住院期間已收受戊○○支付40,000元慰問金（本院卷第21
    8 頁），此部分金額亦應予扣除，是以原告得請求之金額為
    961,263 元（計算式：2,001,263-1,000,000-40,000=961,
    263） 。
七、綜上所述，原告因被告戊○○不慎燒傷之過失侵權行為，受
    有支出醫藥費、留學代辦費、整形費、工作損失及精神上痛
    苦等損害，從而，原告依據侵權行為法律關係，請求戊○○
    給付961,263 元，及自94年10月8 日（即追加起請求繕本送
    達翌日）起至清償日止，按年息5%計算之利息，洵屬正當，
    應予准許；至其逾此範圍之請求及對被告丁○○、丙○○○
    之請求，均非有據，應予駁回。
八、兩造各陳明願供擔保聲請宣告假執行或免為假執行，就原告
    勝訴部分核與法律規定相符，爰分別酌定相當之擔保金額准
    許之；至原告敗訴部分，其假執行之聲請即失其依據，應予
    駁回。
九、結論，本件原告之訴為一部有理由，一部無理由，依民事訴
    訟法第79條、第390 條第2 項、第392 條第2 項，判決如主
    文。
中    華    民    國    95    年    6     月    23    日
                  民事第一庭  審判長法  官  甯馨
                                    法  官  曾鴻文
                                    法  官  莊珮君
正本係照原本作成。
如不服本判決，應於送達後20日內，向本院提出上訴狀並表明上
訴理由，如於本判決送達前提起上訴者，應於判決送達後10日內
補提上訴理由書（須附繕本）。
中    華    民    國    95    年    6     月    23    日
                                    書記官  何明昌

司法院資訊處製作；財團法人民間司法改革基金會備份。
